臺灣桃園地方法院民事判決
111年度訴字第738號
原      告  莊舒淯  
訴訟代理人  陳郁仁律師
被      告  鄔瑞瑄  
訴訟代理人  張瓊勻律師
上列當事人間請求侵權行為損害賠償事件，本院於民國111年9月
19日言詞辯論終結，判決如下：
    主  文
被告應給付原告新臺幣貳拾萬元，及自民國一百一十一年六月十
七日起至清償日止，按週年利率百分之五計算之利息。
原告其餘之訴駁回。
訴訟費用由被告負擔十分之二，餘由原告負擔。
本判決第一項得假執行。
原告其餘假執行之聲請駁回。
    事實及理由
一、原告主張：原告與訴外人趙晨翔於民國109年11月26日結婚
    （下稱系爭婚姻），育有1子，詎被告至遲於109年12月20日
    即知悉系爭婚姻關係存在，仍與趙晨翔於109年12月28日、1
    10年1月3日、110年4月4日發生性行為，顯然逾越一般男女
    正常交往分際，侵害原告之配偶權，致原告精神上受有痛苦
    ，爰依民法第184條第1項、第195條第1項、第3項之規定，
    請求被告賠償原告所受精神上損失等語，並聲明：㈠被告應
    給付原告新臺幣（下同）100萬元及自起訴狀繕本送達之翌
    日起至清償日止，按週年利率百分之5計算之利息。㈡願供擔
    保，請准宣告假執行。
二、被告則以：㈠其並無印象曾於109年12月28日、110年1月3 日
    與趙晨翔發生性行為。㈡依司法官釋字第791號解釋意旨，可
    知「配偶權」之概念已不被肯認，故縱使其與趙晨翔發生性
    行為亦未侵害原告之權利。㈢原告請求100萬元之精神慰撫金
    ，數額顯然過高。㈣原告知悉趙晨翔外遇後仍未約束趙晨翔
    之行為而與有過失；且原告已原諒趙晨翔而免除趙晨翔之責
    任，故原告僅得向被告請求應分擔之一部等語，資為抗辯，
    並聲明：原告之訴駁回。
三、得心證之理由：
  ㈠原告主張被告至遲於109 年12月20日即知悉系爭婚姻關係存
    在，卻仍於110 年4月4日與趙晨翔發生性行為等節，業據被
    告所不爭執（見本院卷第150頁），自堪信為真實。
  ㈡原告另主張被告於109年12月28日、110年1月3日亦曾與趙晨
    翔發生性行為等情，被告則以對此並無印象抗辯。經查，原
    告主張此部分事實，業據其提出被告與趙晨翔間之通訊軟體
    LINE對話紀錄擷圖為證（見本院卷第97至98頁）；而觀該對
    話紀錄擷圖顯示被告與趙晨翔於109年12月28日晚間至翌日
    凌晨、110年1月3日晚間至翌日凌晨皆談及有無錄影、要看
    照片嗎、有無進去、照片記得收回、刪掉、腰好猛等內容；
    復佐以另案被告提告趙晨翔涉嫌妨害秘密之刑事案件（下稱
    刑事另案）中，被告於警詢時自陳：109年12月28日其與趙
    晨翔有到旅館發生親密關係，後來3個月其等也都有去旅館
    休息、發生性行為，在發生親密關係時，趙晨翔都會拿手機
    拍，事後在聊天時，趙晨翔會將拍的照片或影片傳給其，之
    後再收回等語明確（見桃檢110年度偵字第23207號卷第18頁
    背面），足認被告與趙晨翔上開對話紀錄確係談論109年12
    月28日、110年1月3日2人發生性行為之情形，是原告主張被
    告亦曾於109年12月28日、110年1月3日與趙晨翔發生性行為
    ，實有所憑，應可認定。
  ㈢至被告辯稱：依司法官釋字第791號解釋意旨，可知「配偶權
    」之概念已不被肯認，故縱使其與趙晨翔發生性行為亦未侵
    害原告之權利云云。然司法官釋字第791號僅宣告立法者為
    保障夫妻間之忠誠義務而制定之刑法第239條通姦罪違憲；
    且其理由書明確載明：「按婚姻制度具有維護人倫秩序、性
    別平等、養育子女等社會性功能，且因婚姻而生之永久結合
    關係，亦具有使配偶雙方在精神上、感情上與物質上互相扶
    持依存之功能。故國家為維護婚姻，非不得制定相關規範，
    以約束配偶雙方忠誠義務之履行。查系爭規定一（按即原刑
    法第239條）以刑罰制裁通姦及相姦行為，究其目的，應在
    約束配偶雙方履行互負之婚姻忠誠義務，以維護婚姻制度及
    個別婚姻之存續，核其目的應屬正當。…然基於刑法謙抑性
    原則，國家以刑罰制裁之違法行為，原則上應以侵害公益、
    具有反社會性之行為為限，而不應將損及個人感情且主要係
    私人間權利義務爭議之行為亦一概納入刑罰制裁範圍…系爭
    規定一雖尚非完全無助於立法目的之達成，但其透過刑事處
    罰嚇阻通姦行為，得以實現之公益尚屬不大。…」，可知該
    號解釋係認在夫妻之一方違反忠誠義務時，國家以「刑罰」
    之方式介入，有違比例原則，而非認為婚姻關係中，夫或妻
    之一方對他方無所謂之「基於配偶身分法益」，或「配偶權
    」不存在，是被告此部分答辯顯有誤會，不足參採。
  ㈣按因故意或過失，不法侵害他人之權利者，負損害賠償責任
    。故意以背於善良風俗之方法，加損害於他人者亦同；不法
    侵害他人之身體、健康、名譽、自由、信用、隱私、貞操，
    或不法侵害其他人格法益而情節重大者，被害人雖非財產上
    之損害，亦得請求賠償相當之金額。此項規定，於不法侵害
    他人基於父、母、子、女或配偶關係之身分法益而情節重大
    者，準用之，民法第184條第1項、第195條第1項前段、第3 
    項分別定有明文。另婚姻係以夫妻之共同生活為其目的，配
    偶應互相協力保持其共同生活之圓滿安全及幸福，而夫妻互
    守誠實，係為確保其共同生活之圓滿安全及幸福之必要條件
    ，故應解為配偶因婚姻契約而互負誠實之義務，配偶之一方
    行為不誠實，破壞共同生活之圓滿安全及幸福者，即為違反
    因婚姻契約之義務而侵害他方之權利（最高法院55年度台上
    字第2053號判例意旨參照）。本件原告為趙晨翔之配偶，被
    告明知趙晨翔為有配偶之人，猶於系爭婚姻關係存續期間，
    與趙晨翔為發生性行為，係以背於善良風俗方法，加損害於
    原告，已侵害原告基於配偶關係之身分法益，且情節重大，
    致原告在精神上因此受有相當程度之痛苦。是原告依上開規
    定，請求被告賠償非財產上之損害，自屬有據。
  ㈤另不法侵害他人之人格權，被害人受有非財產上損害，請求
    加害人賠償相當金額之慰撫金時，法院對於慰撫金之量定，
    應斟酌實際加害情形、所造成之影響、被害人痛苦之程度、
    兩造之身分地位經濟情形及其他各種狀況，以核定相當之數
    額（最高法院47年度台上字第1221號、51年度台上字第223
    號判例要旨參照）。查原告得依上開民法侵權行為之相關規
    定，請求被告賠償因配偶權遭侵害所受之非財產上損害乙節
    ，業如前述。爰審酌原告與趙晨翔於109年11月間結婚，育
    有1子，被告卻明知系爭婚姻關係存續中，仍與趙晨翔為前
    揭逾越男女一般交往分際之行為，造成之原告精神上痛苦程
    度非微等侵權行為之情節，兼衡兩造之工作情形、生活情狀
    ，及各自名下之財產及所得（見本院不公開卷）等一切情狀
    ，認原告請求慰撫金100萬元，尚屬過高，應以20萬元為適
    當。
  ㈥被告雖再辯稱：原告已知悉趙晨翔有外遇，卻仍未約束趙晨
    翔之行為而與有過失；且原告已原諒趙晨翔而免除趙晨翔之
    責任，故原告僅得向被告請求應分擔之一部云云。然被告就
    原告是否未約束趙晨翔、原告未約束趙晨翔是否導致本件損
    害之發生或擴大，以及原告是否原諒趙晨翔等情事，均未提
    出具體事證加以證明，自難為有利被告之認定，附此敘明。
  ㈦另按給付無確定期限者，債務人於債權人得請求給付時，經
    其催告而未為給付，自受催告時起，負遲延責任。其經債權
    人起訴而送達訴狀，或依督促程序送達支付命令，或為其他
    相類之行為者，與催告有同一之效力；遲延之債務，以支付
    金錢為標的者，債權人得請求依法定利率計算之遲延利息；
    應付利息之債務，其利率未經約定，亦無法律可據者，週年
    利率為百分之5，民法第229條第2項、第233條第1項前段、
    第203條分別定有明文。本件原告對被告主張侵權行為債權
    ，核屬無確定期限之給付，既經原告提起訴訟，其起訴狀繕
    本於111年6月16日送達被告之住所（見本院卷第29頁），被
    告迄未給付，當負遲延責任。是原告併請求其勝訴部分自起
    訴狀繕本送達翌日即111年6月17日起至清償日止，按週年利
    率百分之5計算之利息，核無不合，應予准許。
四、綜上所述，原告依民法第184 條第1 項、第195 條第1 項、
    第3 項之規定向被告請求給付20萬元，及自111年6月17日起
    至清償日止，按週年利率百分之5計算之利息，為有理由，
    應予准許，逾此範圍之請求，則非有據，應予駁回。
五、本判決所命給付之金額未逾50萬元，依民事訴訟法第389條
    第1項第5款規定，應依職權宣告假執行。至原告就敗訴部分
    所為之聲請，因該部分訴之駁回而失所依據，不予准許。
六、本件事證已臻明確，兩造其餘攻擊防禦方法及所提之證據，
    經審酌核與判決之結果不生影響，爰不逐一論述，併此敘明
    。
七、訴訟費用負擔之依據：民事訴訟法第79條。　　
中　　華　　民　　國　　111 　年　　10　　月　　20　　日
                  民事第四庭　法　官　傅思綺
正本係照原本作成。
如對本判決上訴，須於判決送達後二十日內向本院提出上訴狀。
如委任律師提起上訴者，應一併繳納上訴審裁判費。
中　　華　　民　　國　　111 　年　　10　　月　　20　　日
                              書記官  康馨予